臺灣高等法院刑事判決　　　　　　　　　　　　　　　九十三年度上易字第五三號
　　上　訴　人
　　即　被　告　乙○○
右上訴人因恐嚇案件，不服臺灣基隆地方法院九十二年度易字第一三八號，中華民國
九十二年十一月四日第一審判決（起訴案號：臺灣基隆地方法院檢察署九十二年度偵
字第四○七號），提起上訴，本院判決如左：
    主    文
原判決撤銷。
乙○○以脅迫使人行無義務之事，處有期徒刑貳月，如易科罰金以佰元折算壹日。
緩刑貳年。
    事    實
一、乙○○係基隆巿基金一路一二一巷「國揚大地」社區之住戶，於民國九十一年十
    一月十日下午三時許，至基隆巿基金一路一二一巷三十六號一樓「國揚大地」管
    理中心內（起訴書誤載為二樓之活動中心），欲向社區總幹事甲○○拿取停車場
    遙控器，甲○○要求乙○○依國揚大地社區管理委員會決議先繳清管理費用，並
    拿取舊遙控器、停車證前來換發，乙○○竟因而心生不滿，即以脅迫之口吻向甲
    ○○恫稱：「國揚大地沒有管理委員會，是黑道治理，如不給把東西給我，就要
    打斷你的腿」等語，使甲○○交出新遙控器而迫其行使無義務之事。
二、案經甲○○訴由基隆市警察局第三分局報告臺灣基隆地方法院檢察署檢察官偵查
    起訴。
　　理    由
一、訊據上訴人即即被告乙○○固坦承於右揭時間前往國揚大地管理中心欲向告訴人
    即國陽大地社區總幹事甲○○拿取停車場遙控器，並因甲○○要求其繳交五百元
    及拿取舊遙控器、停車證來換發，而與甲○○爭執五百元一事，惟矢口否認有何
    恐嚇犯行，辯稱：其與告訴人甲○○並無冤仇，且接觸之時間很短，不可能出言
    恐嚇他，本案係因其前曾任該社區監察委員，未在支付憑單、取款憑條上簽章，
    該社區管理委員會對其心生不滿才要求告訴人提起告訴，且當時有一名警衛包舜
    興在場，可以證明其無恐嚇告訴人之情事云云。經查：
（一）右揭事實，業據告訴人即證人甲○○於警訊、偵查及原審證述明確。且告訴人
      確於前揭時、地，因拿取停車場遙控器一事與被告發生爭執等情，亦據證人即
      當時在場之住戶周銘鐘證述在卷（見原審卷第一○八頁至第一一二頁）。復參
      以告訴人在事發後隨即將被恐嚇一事告知國陽大地社區之管理委員會，該管理
      委員會並因而在九十一年十一月十七日晚間八時召開臨時會議，討論前揭事件
      之後續處理程序，有該社區第六屆十一月份臨時會議記錄一份在卷可稽（見偵
      查卷第十五頁），顯見告訴人所指應屬信而有徵。況告訴人當時新任總幹事不
      到二星期，並與被告毫無仇怨，亦據被告供承在卷（見原審卷第一一九頁），
      衡情告訴人並無設詞誣陷被告之動機，故告訴人之指述，應堪採信。被告雖辯
      稱本案係因其前任職國揚大地社區管理委員會監察委員時，未在支付憑單、取
      款憑條上簽章，致該委員會對其心生不滿，才要求告訴人提起本件告訴云云，
      然依被告提出之國揚大地社區管理委員會九十年二月份月報表所示，被告任職
      該委員會監察委員時，該社區之總幹事係張輝仁，並非本件告訴人，故被告與
      該社區當時管理委員會間縱有糾紛，亦與告訴人無涉，且告訴人係成年男子（
      三十九年十月二十五日生），既被選任為社區總幹事，顯見其非智識淺薄之人
      ，若非確遭被告恫嚇，豈會僅因他人之要求即干冒刑事誣告罪之風險而提起
      本件告訴？是被告所辯，純係其個人主觀憶測之詞，不足採信。
（二）被告雖又辯稱其係在管理中心門外爭執五百元一事，當時尚有一名警衛包舜興
      在場可以證明其並未出言恐嚇告訴人云云，並提出其與包舜興之對話錄音帶一
      捲及聲請傳喚包舜興為證。惟查：證人即案發當時負責國揚大地社區大門哨之
      警衛包舜興於原審審理時證稱：甲○○於九十一年十一月十日下午三時在國揚
      大地社區活動中心與被告處理遙控器一事，其並不在場，當天其係在中控室碰
      到被告，被告在與中控室組長杜建華反應停車證之事，現場並未看到甲○○，
      被告係向杜建華反應活動中心處理事情太慢，住戶有繳錢沒有應有的待遇，當
      時被告情緒很氣憤，沒多久保全公司副理李晨熙就來了，聽人家說係甲○○叫
      他來的，後來其與副理去管理中心向被告道歉，事情就結束了，其就回到大門
      哨站門，當時甲○○不在場，是後來中控室組長杜建華跟其提及甲○○好像與
      被告吵架一事，其才知悉此事等語（見原審卷第六十六頁至第六十九頁），已
      證述其於告訴人處理被告換發搖控器一事，並不在場，其證詞自難為有利被告
      之認定。是被告雖辯稱包舜興確實在場，可能剛從精神病院出來所以記憶不清
      ，且證人包舜興亦不否認曾於九十二年六月十九日至醫院精神科療養，至同年
      九月初才出院，惟證人包舜興罹患精神疾病，非即認其腦部記憶功能亦受損，
      其就當時情形既陳述綦詳，且經原審命其當庭繪製社區管理中心與中控室位置
      及距離之現場圖，其所繪製之現場圖（見原審卷第七十頁、第七十六頁），亦
      經被告當庭確認無訛（見原審卷第七十三頁），顯見證人並未因罹患精神疾病
      而影響其記憶力。又佐以依證人包舜興前揭證述可知，被告至中控室之時點，
      應係在與告訴人甲○○發生爭執之後，此復核與告訴人甲○○於原審證述：被
      告對其出言恐嚇後，仍不理會其安撫，邊罵邊去控制中心，其就趁機離開等情
      節相符（見原審卷第八十七頁），由此更足證告訴人甲○○所言非虛。至被告
      所提出之錄音帶譯文雖載明：「（被告：那天你、我及總幹事，在活動中心，
      我有罵人威脅及恐嚇他嗎？）警衛（即包舜興）：沒有啦，只有你說話聲音大
      一點而已」，惟此係證人審判外之陳述，本即不得作為證據，且證人包舜興已
      到庭陳述：其回答「沒有，只是你說話聲音大點」，係指其走到中控室那裡，
      聽到被告說話的聲音大一點等語（見原審卷第九十二頁），故此錄音帶暨譯文
      自無從證明被告未為本件脅迫、恫嚇之犯行。
（三）再者，被告一再辯稱其係在管理中心門外與告訴人爭執五百元一事，當時係警
      衛包舜興及告訴人在場，沒有其他人在場，惟此除據告訴人及證人包舜興否認
      外，亦據證人周銘鐘到庭證述：九十一年十一月十日下午三時許，其有至國揚
      大地管理中心找總幹事甲○○處理管理費之事，係其先到還是被告先到，其不
      記得了，但記得被告有與總幹事在爭執停車費之事，雙方語氣都不好，當時被
      告與甲○○二人都在辦公室裡面等語（見原審卷第一○八頁至第一一二頁），
      而證人周銘鐘當時亦與甲○○發生爭執，其至因管理費一事與國揚大地社區管
      理委員會對簿公堂，業據證人周銘鐘證述在卷，衡情證人周銘鐘自無偏袒告訴
      人而為虛偽陳述，故告訴人所述其與被告爭執時，現場除其與被告在場外，僅
      有一名住戶周銘鐘在場，證人包舜興並不在場等語，自屬可採。被告所辯，則
      屬飾詞卸責之詞，不足採信。
（四）綜上所述，本案係被告在國揚大地社區管理中心內對告訴人出言恫嚇，迫使告
      訴人交出新遙控器，使其行使無義務之事，應堪認定。事證明確，被告犯行洵
      堪認定，應依法論科。
二、按被告向告訴人甲○○恫稱：「國揚大地沒有管理委員會，是黑道治理，如不給
    把東西給我，就要打斷你的腿」等語，揆其恫稱：「如不給把東西給我，就要打
    斷你的腿」一語，顯係附有條件之脅迫行為，其目的在取得新遙控器，迫使告訴
    人行使其無義務之事，顯與單純之恐嚇危害安全罪有間。是核被告所為，係犯刑
    法第三百零四條第一項之罪。公訴意旨認應依刑法第三百零五條之恐嚇危害安全
    罪，尚有未洽，惟起訴基本事實相同，爰依法變更起訴法條。原審予以論罪科刑
    ，固非無見，惟查原審遽論刑法第三百零五條之恐嚇罪，即有未合，已如前述。
    被告上訴意旨否認犯罪而指摘原判決不當，雖無理由，惟原判決既有上開可議之
    處，自應由本院撤銷改判。爰審酌被告係為拿取停車場遙控器之目的一事，竟不
    滿告訴人之要求而出言恫嚇，惡性尚非重大，惟其犯後一再飾詞卸責，毫無悔意
    等一切情狀，量處被告有期徒刑貳月，如易科罰金以佰元折算壹日，以示懲儆
    。末查，被告前未曾受有期徒刑以上刑之宣告，此有本院被告全國前案紀錄表一
    份附卷可稽，其因一時失慮，偶罹刑典，諒經此偵審科刑宣告之教訓，當已足資
    促使其有所警惕而無再犯之虞，本院因認前所宣告之刑，以暫不執行為適當，爰
    依刑法第七十四條第一款之規定，併予宣告緩刑貳年，以啟自新。
據上論斷，應依刑事訴訟法第三百六十九第一項前段、第三百六十四條、第二百九十
九條第一項、第三百條、刑法第三百零四條第一項、第四十一條第一項前段、第七十
四條第一款，罰金罰鍰提高標準條例第一條前段、第二條，判決如主文。
本案經檢察官劉斐玲到庭執行職務。
中　　　華　　　民　　　國　　九十三　　年　　　三　　　月　　　九　　　日
                              臺灣高等法院刑事第十五庭
                                  審判長法  官  房  阿　生
                                        法  官  雷　元　結
　　　　　　　　　　　　　　　　　　　　法　官  蔡　光　治
右正本證明與原本無異。
不得上訴。
                                        書記官　陳　韋　杉
中　　　華　　　民　　　國　　九十三　　年　　　三　　　月　　 十一 　　日
附錄：本案論罪科刑法條全文
刑法第三百零四條：
以強暴、脅迫使人行無義務之事，或妨害人行使權利者，處三年以下有期徒刑、拘役
或三百元以下罰金。
前項之未遂犯罰之。
